臺灣桃園地方法院民事簡易判決
111年度壢簡字第638號
原      告  徐俊棠  
被      告  陳韋任  

上列當事人間請求遷讓房屋等事件，本院於民國111年6月23日言
詞辯論終結，判決如下：
    主      文
一、被告應將門牌號碼桃園市○○區○○○街0號4樓之房屋遷讓返還
    原告。
二、被告應給付原告新臺幣71,609元，及自民國110年9月11日起
    至遷讓返還第一項之房屋之日止，按月給付原告新臺幣5,00
    0元。
三、訴訟費用新臺幣2,100元由被告負擔。
四、本判決得假執行。
    事實及理由
壹、程序方面
    本件被告經合法通知，未於言詞辯論期日到場，核無民事訴
    訟法第386條所列各款情形，爰依原告聲請，由其一造辯論
    而為判決。
貳、實體方面　　
一、原告主張：被告自民國109年7月5日起向原告承租坐落桃園
    市○○區○○○街0號4樓之房屋(下稱系爭房屋)，雙方同意以每
    月新臺幣(下同)5,000元計算租金，並應於每月10日繳交當
    月租金，且未約定租期，亦未收取押租金(下稱系爭租約)。
    惟被告自109年8月起即拖欠租金與水電費，共積欠租金64,4
    00元、水電費7,209元。又被告已欠租達2個月，原告於110
    年8月間已以通訊軟體催告被告繳納租金，並於110年8月30
    日以存證信函催告被告限期繳納租金及終止租約，故兩造間
    之租約已於110年9月10日終止，被告即應遷讓交還系爭房屋
    ，惟被告迄今拒不遷讓交還系爭房屋，妨害原告之使用收益
    ，自應賠償原告按每月租金額計算之不當得利。爰依系爭租
    約及不當得利之法律關係，提起本件訴訟等語。並聲明：(
    一)被告應將系爭房屋騰空遷讓返還原告。(二)被告應給付
    原告71,609元，及自110年9月11日起至遷讓返還系爭房屋日
    止，按月給付原告5,000元。(三)原告願供擔保，請准宣告
    假執行。
二、被告未於言詞辯論期日到場，亦未提出書狀作何聲明或陳述
    。
三、原告主張之事實，業據其提出與其所述相符之LINE對話紀錄
    為證（見本院卷第6至8頁），而被告經合法送達通知，既未
    於言詞辯論期日到場爭執，復未提出書狀答辯以供本院斟酌
    ，是本院審酌上開事證，堪認原告之主張為真實。
四、原告復主張被告應騰空遷讓返還系爭房屋；並請求被告給付
    租金及水電費71,609元，及按月給付原告不當得利5,000元
    等情，是本件爭點即為：（一）原告請求被告騰空遷讓返還
    系爭房屋，有無理由？（二）原告請求被告給付租金71,609
    元，有無理由？（三）原告請求被告按月給付不當得利5,00
    0元，有無理由？
（一）原告請求被告騰空遷讓返還系爭房屋，有無理由？
　　1.次按民法第450條第2項規定：「未定期限者，各當事人得
      隨時終止契約。但有利於承租人之習慣者，從其習慣。」
      第440條第1項規定：「按承租人租金支付有遲延者，出租
      人得定相當期限，催告承租人支付租金，如承租人於其期
      限內不為支付，出租人得終止契約。」第440條第2項規定
      ：「租賃物為房屋者，遲付租金之總額，非達2個月之租
      額，不得依前項之規定，終止契約。其租金約定於每期開
      始時支付者，並應於遲延給付逾二個月時，始得終止契約
      。」第455條前段規定：「承租人於租賃關係終止後，應
      返還租賃物。」又土地法第100條第3款規定：「出租人非
      因左列情形之一，不得收回房屋。三、承租人積欠租金額
      ，除擔保金抵償外，達2個月以上時。」
　　2.系爭租約未約定租賃期限，為不定期限租賃契約，是被告
      負有依系爭租約條件按月給付原告租金5,000元之義務。
      惟被告自109年8月起即未依約給付租金，是迄至110年8月
      間，被告業已積欠2個月以上，原告已於110年8月30日以
      存證信函催告繳納租金，如10日內不繳即以該存證信函為
      終止系爭租約之意思表示等語（見本院卷第9、10頁）。
      又雖上開存證信函因招領逾期而遭退回，然所謂達到，係
      指意思表示達到相對人之支配範圍，置於相對人隨時可了
      解其內容之客觀之狀態而言，此觀最高法院48年台上字第
      1382號、41年台上字第490 號、58年台上字第715號判例
      意旨自明，是被告既於上開送達後迄今仍未給付原告積欠
      之租金，兩造間之不定期租賃契約應已於上開存證信函送
      達後10日即110年9月10日合法終止。則原告依系爭租約請
      求被告騰空遷讓返還系爭房屋，洵屬有據，應予准許。
（二）原告請求被告給付租金71,609元，有無理由？
      按民法第439條前段規定：「承租人應依約定日期，支付
      租金。」查系爭租約約定租金每月5,000元，惟被告自109
      年8月起即未依約繳納租金，是原告主張自109年8月1日起
      ，計至系爭租約終止之日即110年9月10日止，被告共積欠
      原告13個月之租金共64,400元，又原告上開主張並未逾65
      ,000元(計算式：5,000×13＝65,000)，核屬處分權之行使
      ，應屬有據。又原告代墊水電即瓦斯費共7,209元乙節，
      被告經相當時期受合法通知，無正當理由未於言詞辯論期
      日到場，亦未提出書狀爭執，依民事訴訟法第280條第3項
      前段準用同條第1項之規定，應視同自認，故原告主張被
      告機欠租金及水電、瓦斯費共計71,609元之事實，應堪信
      屬實。
（三）原告請求被告按月給付不當得利5,000元，有無理由？
    1.按民法第179條規定：「無法律上之原因而受利益，致他
      人受損害者，應返還其利益。雖有法律上之原因，而其後
      已不存在者，亦同。」又無權占有他人之土地，可能獲得
      相當於租金之利益，為社會通常之觀念，故如無權占有他
      人之房屋，加害人應返還之不當得利之範圍，為相當於租
      金之利益（最高法院97年度台上字第294號判決參照）。
    2.經查，系爭租約已於110年9月10日終止，已如上述。被告
      既未於系爭租約終止時返還系爭房屋，則被告於翌日起即
      屬無權占有系爭房屋，且獲有相當於租金之不當得利，致
      原告受有無法使用收益系爭房屋之損害，原告自得請求被
      告給付相當於租金數額之不當得利。參以系爭房屋每月租
      金為5,000元，業如前述，應認此數額為被告使用系爭房
      屋每月所受之利益，並為原告所受無法使用收益系爭房屋
      之損害，是原告請求被告自系爭租約終止翌日即110年9月
      11日起至騰空遷讓返還系爭房屋之日止，按月給付相當於
      租金數額之不當得利5,000元予原告，洵屬有據，應予准
      許。
五、綜上所述，原告依系爭租約及所有物返還請求權、不當得利
    等法律關係，請求被告給付如聲明第一項、第二項所示，為
    有理由，應予准許。
六、本件原告勝訴部分係就民事訴訟法第427條第1項訴訟適用簡
    易程序所為被告敗訴之判決，依同法第389條第1項第3款規
    定，爰依職權宣告假執行。原告雖聲明願供擔保請准宣告假
    執行，惟本院既已職權宣告之，原告此部分聲請，核僅為促
    請本院職權發動，自無庸另為准駁之諭知。
七、訴訟費用負擔之依據：民事訴訟法第78條。並依職權確定訴
    訟費用如主文第3項所示。
中　　華　　民　　國　　111 　年　　7 　　月　　21　　日
                  中壢簡易庭      法  官  江碧珊
以上為正本係照原本作成。
如不服本判決，應於送達後20日內，向本院提出上訴狀並表明上
訴理由。
如委任律師提起上訴者，應一併繳納上訴審裁判費。
中　　華　　民　　國　　111 　年　　7 　　月　　21　　日
                                  書記官  張育誠